【裁判字號】    98,訴,1681
【裁判日期】    981130
【裁判案由】    毒品危害防制條例
【裁判全文】
臺灣臺北地方法院刑事判決              98年度訴字第1681號
公  訴  人  臺灣臺北地方法院檢察署檢察官
被      告  甲○○
                      室
                    現另案於臺灣臺北看守所羈押中
上列被告因違反毒品危害防制條例案件，經檢察官提起公訴（98
年度毒偵字第2415號），本院改行簡式審判程序，判決如下：
    主  文
甲○○施用第一級毒品，累犯，處有期徒刑拾月；又持有第二級
毒品，累犯，處有期徒刑月，扣案之大麻煙半支（驗餘淨重零
點貳柒公克）沒收銷燬。應執行有期徒刑壹年，扣案之大麻煙
半支（驗餘淨重零點貳柒公克）沒收銷燬。
    事  實
一、甲○○（警詢及偵訊時均冒名為「王彥祥」，檢察官起訴書
    誤載為「王彥祥」，業經檢察官當庭更正為「甲○○」）前
    因施用毒品案件，經臺灣新竹地方法院以87年度毒聲字第75
    2 號裁定送觀察、勒戒後，認有繼續施用毒品之傾向，經同
    院以87年度毒聲字第1106號裁定送強制戒治，於民國88年7
    月12日因停止戒治釋放出所付保護管束，嗣於88年12月16日
    保護管束期滿視為執行完畢，並由臺灣新竹地方法院檢察署
    檢察官於89年1 月14日以89年度戒毒偵字第5 號為不起訴處
    分確定；復因施用毒品案件，經臺灣板橋地方法院以90年度
    毒聲字第4016號裁定送強制戒治，於91年10月3 日強制戒治
    執行完畢，同案並經檢察官起訴，為同法院於91年1 月30日
    以90年度易字第3792號刑事判決判處有期徒刑5 月，該案於
    91年3 月1 日確定，並於91年10月9 日易科罰金執行完畢；
    另於95年間因施用毒品案件，經臺灣板橋地方院於以95年度
    易字第571 號刑事判決判處有期徒刑6 月，於95年10月14日
    易科罰金執行完畢。
二、詎甲○○仍不知悔改，復基於施用第一級毒品海洛因、第二
    級毒品甲基安非他命之犯意，於98年8 月12日某時，在其友
    人位於臺北縣土城市家中，以將海洛因、甲基安非他命置入
    玻璃球內混合燒烤吸食煙霧之方式，同時施用第一級毒品海
    洛因、第二級毒品甲基安非他命1 次。另甲○○明知大麻業
    經行政院公告列為毒品危害防制條例第2 條第2 項第2 款之
    第二級毒品，不得非法持有，竟仍於98年8 月12日晚上8 時
    許，因其真實姓名年籍不詳、綽號「阿安」之友人將施用過
    之第二級毒品大麻菸捲半支（驗餘淨重0.237 公克）留在其
    所有之車號7011—VJ號自小客車上，其竟又基於持有第二級
    毒品之犯意，持有保管該第二級毒品大麻菸捲。嗣於98年8
    月13日上午4 時30分許，王彥祥駕駛該自小客車，行經台北
    市中山區○○○路85號附近時，因交通違規為警盤查，並當
    場在車上扣得第二級毒品大麻菸半支，另經警採集其尿液送
    驗結果，呈海洛因代謝物嗎啡及甲基安非他命代謝物甲基安
    非他命、安非他命陽性反應，而確悉上情。
二、案經台北市政府警察局中山分局報請臺灣臺北地方法院檢察
    署檢察官偵查起訴。
    理  由
壹、程序部分：
一、按起訴書所記載之被告姓名，一般固與審判中審理對像之被
    告姓名一致，惟如以偽名起訴，既係檢察官所指為被告之人
    ，縱在審判中始發現其真名，法院亦得對之加以審判，並非
    未經起訴，最高法院70年臺上字第101 號判例意旨可資參照
    ；又按刑事訴訟法第266 條規定：起訴之效力不及於檢察官
    所指被告以外之人，即所謂起訴對人之效力；而同法第264
    條第2 項第1 款規定起訴書應記載被告之姓名、性別等資料
    或其他足資辨別之特徵，係為特定刑罰權對像之用。惟檢察
    官起訴之對象為被告其「人」，並非其「姓名」，最高法院
    92年度台非字第48號判決意旨即同此見解。本案起訴書雖指
    被告為：「王彥祥、男、30歲（民國○○年○ 月○ 日生）、住
    臺北縣土城市○○街16號、國民身份證統一編號：Ｚ0000000
    00號」，惟被告於本案為警查獲時所留存之指紋，經送內政
    部警政署刑事警察局鑑定結果，認該指印與刑事警察局檔存
    之「甲○○、男、33歲（民國○○年○ 月○○日生）、身份證統
    一編號：Ｚ000000000號」指紋卡之指紋相符，有內政部警政
    署刑事警察局98年8 月31日刑紋字第0980120525號函文在卷
    可參（見本院卷第17頁），又被告甲○○係實際被警查獲且
    受警詢及檢察官訊問之人一節，亦為被告甲○○自承甚明。
    從而，揆諸上開說明，本案起訴之被告應為「甲○○」，而
    非「王彥祥」〔此並據檢察官於98年11月23日準備程序中就
    其起訴之犯罪事實當庭敘明更正（見本院卷第42頁反面）〕
    ，合先敘明。
二、本案被告甲○○所犯係死刑、無期徒刑、最輕本刑為3 年以
    上有期徒刑以外之罪，其於準備程序中就被訴事實為有罪之
    陳述，經法官告知簡式審判程序之旨，並聽取公訴人及被告
    之意見後，經本院依刑事訴訟法第273 條之1 第1 項之規定
    ，裁定由受命法官獨任進行簡式審判程序。又本案卷內之物
    證、書證等證據，依同法第273 條之2 規定，不受第159 條
    第1 項關於傳聞法則規定之限制，依法均有證據能力，合先
    敘明。
貳、實體部分：
一、訊據被告對上揭犯罪事實均坦承不諱，又被告遭查獲時所採
    集尿液經送驗結果，呈現海洛因代謝後之嗎啡陽性反應，及
    甲基安非他命代謝後之安非他命、甲基安非他命陽性反應等
    情，有臺灣尖端先進生技醫藥股份有限公司號濫用藥物尿液
    檢驗報告各1 份，及載明尿液檢體編號之臺北市政府警察局
    偵辦毒品案件尿液檢體委驗單各1 紙在卷可證（見偵卷第42
    頁），又員警自被告車上查獲之大麻煙捲半支，經送驗結果
    確含第二級毒品大麻之主要成分四氫大麻酚一情，亦有交通
    部民用航空局航空醫務中心毒品鑑定書1 份可證（見偵卷第
    40頁）。此外，並有扣案之大麻煙捲半支可資佐證。足認被
    告之前開自白與事實相符，應得為認定其犯罪之依據。
二、再按因施用毒品而執行觀察勒戒或強制戒治完畢釋放後，倘
    於5 年內已再犯施用毒品罪，經依法追訴處罰後，縱其第3
    次（或第3 次以上）再度施用毒品之時間，在初犯經觀察勒
    戒或強制戒治執行完畢釋放5 年以後，仍應依毒品危害防制
    條例第10條之規定處罰。查本案被告因施用毒品案件，經依
    法院裁定送觀察、勒戒後，於5 年內再次施用毒品，再依法
    院裁定令入戒治處所施以強制戒治，於91年10月3 日強制戒
    治執行完畢，同案並經檢察官起訴，並經為法院判處有期徒
    刑5 月，於91年3 月1 日確定，並於91年10月9 日易科罰金
    執行完畢等情，有臺灣高等法院被告前案紀錄表1 份附卷可
    參，是以，被告前因施用毒品案件，於觀察、勒戒執行完畢
    後，於5 年內再犯施用毒品罪，經依法追訴、處罰後，又犯
    本案施用第一級毒品海洛因、第二級毒品甲基安非他命犯行
    ，事證明確。本案被告犯行已經證明，應予依法論科。
三、按海洛因係毒品危害防制條例第2 條第2 項第1 款所稱之第
    一級毒品，甲基安非他命、大麻係同條例第2 條第2 項第2
    款所稱之第二級毒品，均不得持有、施用。是核被告所為前
    揭施用海洛因及甲基安非他命犯行，係犯毒品危害防制條例
    第10條第1 項施用第一級毒品罪、及同條第2 項施用第二級
    毒品罪；所為保管持有大麻煙捲之行為，係犯同條例第11條
    第2 項之施用第二級毒品罪。其持有第一、二級毒品海洛因
    、甲基安非他命後進而施用，其持有毒品之低度行為，均應
    為施用毒品之高度行為所吸收，均不另論罪。又被告係於為
    警查獲前1 日，以將海洛因、甲基安非他命置入玻璃球內混
    和並燒烤吸食煙霧之方式，同時施用第一級毒品海洛因、第
    二級毒品甲基安非他命，業據被告陳述甚明，是被告係以一
    行為犯上開2 罪名，為想像競合犯，應從一重論以施用第一
    級毒品罪；公訴意旨認為被告所犯該2 罪應予分論併罰，容
    有誤會，併予說明。又被告所犯上開施用第一級毒品罪與持
    有第二級毒品罪（持有大麻煙捲部分），其犯意個別、行為
    互殊，應分論併罰。又被告前因事實欄編號一所示之案件，
    於95年10月14日有期徒刑易科罰金執行完畢一節，有臺灣高
    等法院被告前案紀錄表在卷可考，其受有期徒刑執行完畢，
    5 年內故意再犯本案有期徒刑以上之上開2 罪，均為累犯，
    均應依法加重其刑。爰審酌被告前因施用毒品案件，經觀察
    、勒戒、強制戒治與有期徒刑執行完畢後，仍未能徹底戒絕
    毒品，再犯本案施用及持有毒品罪，顯見其無戒毒悔改之意
    ，惟念其施用毒品，乃戕害一己之身體健康，所為尚未害及
    他人，且其持有毒品大麻之數量非鉅、時間非長，又於犯罪
    後坦承犯行，犯罪後態度尚可等一切情狀，分別量處如主文
    所示之刑，並依刑法第51條第5 款規定定其應執行之刑。扣
    案之第二級大麻煙捲半支（驗餘淨重零點貳柒公克），係
    被告所持有之第二級毒品大麻，應沒收銷燬之。
據上論斷，應依刑事訴訟法第299 條第1 項前段、第273 條之1
第1 項、第284 條之1 ，毒品危害防制條例第10條第1 項、第2
項、第11條第2 項、第18條第1 項前段，刑法第11條、第55條、
第47條第1 項、第51條第5 款，判決如主文。
本案經檢察官盧姿如到庭執行職務
中    華    民    國    98    年    11    月    30    日
                  刑事第十八庭  法  官  陳思帆
以上正本證明與原本無異。
如不服本判決，應於收受送達後10日內向本院提出上訴書狀，並
應敘述具體理由；其未敘述上訴理由者，應於上訴期間屆滿後20
日內向本院補提理由書（均須按他造當事人之人數附繕本）「切
勿逕送上級法院」。
                                書記官  林素霜
中    華    民    國    98    年    12    月    1     日
附錄本案論罪科刑之法條
毒品危害防制條例第10條
施用第一級毒品者，處6 月以上5 年以下有期徒刑。
施用第二級毒品者，處3 年以下有期徒刑。
毒品危害防制條例第11條第2條
持有第二級毒品者，處2 年以下有期徒刑、拘役或新臺幣3 萬元
。
毒品危害防制條例第11條第2 項
持有第二級毒品者，處2 年以下有期徒刑、拘役或新臺幣3 萬元
以下罰金。


司法院資訊處製作；財團法人民間司法改革基金會備份。
